臺灣高等法院臺南分院刑事判決　　　　 94年度上訴字第416號
上　訴　人　臺灣臺南地方法院檢察署檢察官
被　　　告　甲○○
選任辯護人　郭常錚律師
上列上訴人因被告偽造文書等案件，不服臺灣臺南地方法院92年
度訴字第1326號中華民國94年3月1日第一審判決（起訴案號：臺
灣臺南地方法院檢察署92年度偵字第6985號），提起上訴，本院
判決如下：
    主  文
上訴駁回。
    理  由
一、公訴意旨略以：被告甲○○意圖為自己不法之所有，於民國
    （下同）九十二年二月二十一日中午十二時五十三分許，持
    曾祥冀所有之花旗銀行信用卡（卡號為000000000
    0000000號，下稱系爭信用卡），至台南市○區○○
    路三五０號燦坤實業股份有限公司台南永華店（以下簡稱燦
    坤公司），向該店店員吳信賢購買ＩＮＴＥＬ牌電腦中央處
    理器及無限光學滑鼠等電腦設備相關用品（價值總計新台幣
    九千八百八十元），並在簽帳單上偽簽曾祥冀之署押一枚（
    下簡稱系爭簽帳單），持之向吳信賢行使，使吳信賢因而陷
    於錯誤交付上開商品，足生損害於花旗銀行及曾祥冀。嗣因
    花旗銀行發現系爭信用卡有異常消費之情形通知曾祥冀後，
    曾祥冀發現其所有之系爭信用卡已遺失，經報警處理後始循
    線查獲。因認被告涉有刑法第二百十六條、第二百十條之行
    使偽造私文書罪嫌及同法第三百三十九條第一項之詐欺取財
    罪嫌。
二、按犯罪事實應依證據認定之，無證據不得推定其犯罪事實；
    又不能證明被告犯罪者，應諭知無罪之判決，刑事訴訟法第
    一百五十四條第二項、第三百零一條第一項分別定有明文。
    次按刑事訴訟法第一百六十一條已於九十一年二月八日修正
    公布，修正後同條第一項規定：檢察官就被告犯罪事實，應
    負舉證責任，並指出證明之方法。因此，檢察官對於起訴之
    犯罪事實，應負提出證據及說服之實質舉證責任。倘其所提
    出之證據，不足為被告有罪之積極證明，或其闡明之證明方
    法，無從說服法官以形成被告有罪之心證，基於無罪推定之
    原則，自應為被告無罪判決之諭知（最高法院九十二年度台
    上字第一二八號判決意旨可資參照）。
三、公訴人認被告涉犯前揭犯行，無非係以：
    被害人曾祥冀於警詢指稱遺失信用卡之證詞。
    證人丙○○於警詢證稱被告知悉其於燦坤公司申請貴賓卡
      及以00－0000000號電話登記之證詞。
    證人吳信賢於警詢、檢察官偵查中指認被告即為當日向其
      購買電腦產品之人之證詞。
    簽帳單一紙。
    燦坤公司錄影帶及翻拍相片。
    被告經送測謊有說謊反應。
    等為論罪之依據。
四、訊據被告甲○○堅決否認有何前揭犯行，辯稱：其沒有盜刷
    曾祥冀的信用卡，信用卡簽帳單上曾祥冀的簽名亦非其所簽
    等語。
五、經查：
  (一)按被告以外之人於審判外之言詞或書面陳述，除法律有規定
    者外，不得作為證據，刑事訴訟法第一百五十九條第一項定
    有明文。查証人丙○○於警訊之指証，為審判外之陳述，被
    告辯護人既爭執上開証人警訊之証據能力，且觀之証人丙○
    ○警訊之証詞，亦未具有【較可信之特別情況，及為証明犯
    罪事實存否所必要】，而依刑事訴訟法第一百五十九條之二
    可作為証據之例外情況，自無証據能力，應予排除。
  (二)被害人曾祥冀雖於警訊指述其所有之前開信用卡遺失且遭人
    盜用之情，但就盜用其遺失之信用卡之人究否係被告，被害
    人曾祥冀並未能指証；再証人吳信賢於警訊時，雖証述【（
    為何得以認出甲○○係該名客人）當日該名客人向我表示未
    帶貴賓卡，要求以通訊電話（號碼不復記憶，僅知為市區電
    話）輸入電腦查証．．．】等語（見警訊卷第十二頁背面）
    ；然証人丙○○於本院審理時，則結証稱【其申請燦坤信用
    卡時，被告並未同往，被告雖知悉其家中電話（即06─0000
    000）及申請燦坤貴賓卡之事，但不知其係以家中電話登記
    】等情（見本院卷第54、56、57頁），則被告既不知証人丙
    ○○係以其家中電話登記，如何能向証人吳信賢要求以【通
    訊電話（即証人丙○○登記之家中電話）輸入電腦查証】，
    則証人吳信賢於警訊時指証被告係盜用前開信用卡消費之人
    ，其真實性即非無疑。
  (三)証人吳信賢雖又証述證稱：刷卡之人確為被告，因為我在公
    司的工作是維修電腦，不負責櫃檯結帳，只因為當日負責櫃
    檯的同事太忙，我臨時替同事結帳，所以印象深刻，另外因
    為該名客人要買的產品價值很高，所以才有印象云云（見警
    卷第十二頁背面、偵字第六九八五號偵查卷第十一、二十六
    頁）。然查：本件盜刷之時間為九十二年二月二十一日，距
    證人至警局製作筆錄指認被告之時已有半月之遙，縱認證人
    確因前揭原因而對該筆交易印象特別深刻，惟證人並無於出
    售前揭產品之初即有刻意記憶被告容貌之特別原因存在；況
    証人吳信賢指証被告係以【登記之電話輸入電腦查証，而使
    用証人丙○○之貴賓卡消費】，其真實性尚非無疑，已如前
    述，自須調查其他証據以資佐証証人吳信賢上開証詞之真實
    性。惟本院及原審數次將被告當庭書寫之字跡，連同系爭簽
    帳單及被告於臺灣銀行臺南分行、郵局之開戶資料、印鑑卡
    ，被告所書寫之人事員工資料卡，被告平日所書寫之作文簿
    ，分別送請內政部警政署刑事警察局、法務部調查局鑑定字
    跡是否相符，均經各該鑑定機關以足以比對之同類字跡不足
    ，無法鑑定而退回（見本院卷第39頁、原審卷第102、124
    、156頁）。此外，本件案發後員警至被告家中搜索，亦未
    搜得前開電腦中央處理器、滑鼠等電腦設備相關用品（偵卷
    第二十頁），則証人吳信賢指証被告盜刷該信用卡等情，尚
    無其他証據足資佐証，自難以証人吳信賢之証詞，即據為被
    告有罪之証據。
  (四)又查，公訴人雖提出燦坤公司於系爭信用卡盜刷時錄影帶翻
    拍相片數張，以資証明被告確係盜用該信用卡消費之人（見
    警訊卷第十七頁起）。但觀之該翻拍之相片所攝，該盜刷之
    人容貌特徵並不清晰，亦難以該翻拍相片所攝，即認定被告
    即係本件盜用信用卡之人。
  (五)末查被告經原審送請法務部調查局測謊結果，雖就系爭信
    用卡不是伊在使用帳單名字不是伊簽的等情，呈現說謊反
    應（見原審卷第六十九至七十六頁）。然按測謊鑑定結果，
    如就否認犯罪有不實之情緒波動反應，雖非不得供審判上之
    參酌（即具有證據能力），惟測謊時因受測人之心理負擔、
    情緒特質會影響測謊結果，有致不正確之判定可能，因此不
    得採為有罪判決之唯一憑據，最高法院九十四年台上字第一
    五八號、九十三年度台上字第六八五八號著有裁判可稽。則
    本院綜合檢察官提出之証據資料，其中關於被害人乙○○之
    指訴，及証人吳信賢之証詞，暨卷附之翻拍照片，均無從証
    明當日持用該信用卡盜刷之人即為被告，而本件簽帳單上之
    簽名，經送鑑定結果，又無從証明確係【被告】所為，揆之
    上開最高法院判決意旨，亦難僅以被告測謊之結果，呈現說
    謊反應，即為被告有罪之認定。
  (六)綜上所述，本院綜合檢察官所提出之証據資料，均不足為被
    告有罪之積極證明，本院亦無從依此形成被告有罪之心證；
    而檢察官亦未提出其他補強証據以資証明，揆之前開最高法
    院判決意旨，應認被告犯罪不能証明。
六、原審以不能證明被告犯罪而諭知無罪之判決，核無不合，檢
    察官上訴意旨，仍執証人吳信賢於警、偵訊之指証，及系爭
    簽帳單上之署名筆跡，與被告書寫習慣相似等情，而指摘原
    判決不當，並無理由，應予駁回。
據上論結，應依刑事訴訟法第368條，判決如主文。
本案經檢察官張太龍到庭執行職務。
中　　華　　民　　國　　94　　年　　9 　　月　　21　　日
                  刑事第四庭    審判長法　官  吳志誠
                                      法　官  蔡美美
                                      法　官  陳珍如
以上正本證明與原本無異。
如不服本判決，應於收受本判決後十日內向本院提出上訴書狀。
其未敘述上訴理由者並得於提起上訴後十日內向本院補提理由書
狀（均須按他造當事人之人數附繕本）「切勿逕送上級法院」。
　　　　　　　　　　　　　　　　　　　書記官  岑  玢
中　　華　　民　　國　　94　　年　　9 　　月　　21　　日
